【裁判字號】    97,交上易,1991
【裁判日期】    980106
【裁判案由】    公共危險
【裁判全文】
臺灣高等法院臺中分院刑事判決      97年度交上易字第1991號
上  訴  人  臺灣臺中地方法院檢察署檢察官
被      告  甲○○
選任辯護人  曾耀聰  律師
上列上訴人因被告公共危險案件，不服臺灣臺中地方法院97年度
交易字第503號中華民國97年9月30日第一審判決（起訴案號：臺
灣臺中地方法院檢察署97年度偵字第15025號），提起上訴，本
院判決如下：
    主  文
原判決撤銷。
甲○○服用酒類，不能安全駕駛動力交通工具而駕駛，處有期徒
參月，如易科罰金以新臺幣壹仟元折算壹日。
    事  實
一、甲○○自民國（下同）97年5月29日22時許起至翌日（30日
    ）2 時23分之間，在不詳地點，飲用不詳數量酒類後，已達
    不能安全駕駛動力交通工具之狀態，竟於不詳時間起，自不
    詳地點，駕駛車牌號碼2191-TZ號自小客車上路。嗣於97年5
    月30 日2時23分許，行經臺中縣清水鎮○○路與三民路口時
    ，因尿急欲下車小解，遂將上揭車輛未熄火而暫時停放在上
    揭路口之機車待轉區○○○○○路旁小解之際，為巡邏員警
    攔檢盤查，因見其站立不穩且酒味濃厚，遂施以酒精濃度檢
    測，測得其呼氣中酒精濃度值達每公升1.20毫克，因而查悉
    上情。
二、案經臺中縣警察局清水分局報告台灣台中地方法院檢察署檢
    察官偵查起訴。
    理  由
一、按被告以外之人（包括證人、鑑定人、告訴人、被害人及共
    同被告等）於審判外之陳述雖不符刑事訴訟法第159條之1至
    之4等四條之規定，而經當事人於審判程序同意作為證據，
    法院審酌該言詞陳述或書面陳述作成時之情況，認為適當者
    ，亦得為證據；當事人、代理人或辯護人於法院調查證據時
    ，知有刑事訴訟法第159條第1項不得為證據之情形，而未於
    言詞辯論終結前聲明異議者，視為有前項之同意，同法第15
    9條之5定有明文。本件證人黃俊榮曾於警詢中為陳述，其性
    質屬傳聞證據，惟其未再於法院審理中為陳述，且查無符合
    同法第159條之1至之4等前四條之情形，其所為之警詢筆錄
    內容（詳如後述），業經本院審理時予以提示並告以要旨，
    且各經檢察官、辯護人及被告等人表示意見。當事人或辯護
    人已知上述筆錄乃傳聞證據，且均未於言詞辯論終結前對該
    筆錄內容異議，依上開規定，是證人於警詢之證言已擬制同
    意其有證據能力，本院審酌上開筆錄作成時，出於證人自由
    意識所陳述，亦無不當取供之情形，認為以之作為本案之證
    據亦屬適當，是其於警詢筆錄之證言自具有證據能力。
二、訊據被告固坦承於97年5月30日凌晨2時23分許，酒後在臺中
    縣清水鎮○○路與三民路口小解時為警查獲，惟堅詞否認有
    何酒後駕車之行為，辯稱：伊因飲酒，經友人開車載至查獲
    地點，伊並未酒後駕車，係在未熄火的車內休息，因尿急在
    車旁小解即為警查獲，伊因待業中，恐妻子知悉伊前往酒店
    飲酒不高興，遂謊稱在查獲處附近之牛肉麵店飲酒等語。惟
    查：
  (一)被告於偵查中係供稱：因伊於97年5月29日22時至23時之間
    ，與友人至距離停放車輛處約3、4百公尺外，位於中華路上
    之牛肉麵店喝啤酒加保力達，喝約1小時，之後由朋友載往
    臺中市區酒店繼續喝酒，當時剛由朋友載回車輛停放處，因
    尿急，僅開始熱車，尚未駕駛等語。然依據被告所稱距離內
    之牛肉麵店，經員警實地查證，應係位於中華路與海濱路口
    之「欣海濱牛肉麵店」，所在地址為臺中縣清水鎮○○路16
    8-1號，經員警實地測量後，距離查獲處約158公尺；此有相
    片2張、刑案現場測繪圖、網路地圖、臺中縣警察局清水分
    局報請檢察官核示法律意見請示書附卷可稽。且據證人黃俊
    榮（欣海濱牛肉麵店老闆）於警詢中證稱：「麵店營業時間
    自上午10時起至晚上21時，店內未販賣保力達。」等語，足
    認被告於偵查中所稱於當日22時許至23時在該店飲酒等情，
    顯非事實；其飲酒地點與查獲地點顯非步行可達之處。又查
    被告先於警詢時辯稱：當日係在牛肉麵店內飲酒後，約在警
    方查獲前5分鐘前走到停車地點等語；復於偵查中翻異前詞
    ，辯稱：在上開牛肉麵店內飲酒後，復至臺中市區酒店喝酒
    ，被查獲時係伊友人剛載伊回到車子停放處等語，其前後供
    詞不一，已無足採。再者，觀諸現場查獲照片，被告停放車
    輛之位置為路口之機車待轉區方格內，依據道路交通安全規
    則第111條之規定，交岔路口10公尺內不得臨時停車，此為
    一般駕駛人所明知，更遑論該處係劃有方格之機車待轉區；
    倘依據被告自承係自97年5月29日22時許至翌日2時30分停放
    在該處，前後歷時4至5小時，竟未遭交通員警開單處罰或逕
    行拖吊，實乃匪夷所思；且該路段於夜間空曠易停車，被告
    當晚倘確曾至該牛肉麵店用餐飲酒，亦無捨近求遠停放該處
    之可能。
  (二)警方於97年5月30日凌晨1時許，執行巡邏勤務，經過臺中縣
    清水鎮○○路與三民路口時，並未看到被告之車子，約半小
    時又經過該路口，始發現被告之車子引擎發動，而被告在旁
    邊小解等情，業據證人童寶財（查獲被告之警員）於原審證
    述甚詳（見原審卷第22至24頁），足認車牌號碼2191-TZ 號
    自用小客車，係事後經人駕駛自查獲處。至被告雖辯稱：係
    經友人駕車搭載至臺中縣中華路與三民路口，友人始自行離
    去云云，惟被告於本院自承案發地點距離其住處僅1公里之
    路程，衡諸常情，若被告之友人有意替被告駕車，豈有不送
    被告回家，而半路離去之理；又依卷附照片以觀，現場未見
    有何住宅或店家，若被告之友人半路下車，以當時之三更半
    夜，其友人自己如何返家？再者，被告自始自終無法提供友
    人之身分，顯見僅為卸責之抗辯，所辯實不足採。綜上，本
    件客觀上確有人於為警查獲前不久，將車駕駛至該處，且查
    獲當時車輛引擎仍處於發動狀態，而現場除被告外，並無其
    他可疑駕車之人，自有合理確信被告為實際駕車之人。
  (三)此外，復有卷附交通事故當事人酒精測定紀錄表、刑法第18
    5條之3案件測試觀察紀錄表、刑案現場測繪圖、現場照片、
    指認照片、車號查詢汽車駕駛人資料、車號查詢汽車車籍資
    料及舉發違反道路交通管理事件通知單等在卷可稽。本件事
    證明確，被告所否認與辯解乃卸責飾詞，委無可採，其犯行
    堪予認定，應依法論科。
三、核被告所為，係犯刑法第185條之3之公共危險罪。原審未審
    及上情，以公訴人提供之證據無法形成被告有罪之確切心證
    ，自屬不能證明被告犯罪，遽為被告無罪決之諭知，自難謂
    洽，檢察官上訴意旨執此指摘原判決諭知被告無罪不當，為
    有理由，應由本院將原判決撤銷改判。爰審酌被告酒後駕車
    酒精濃度檢測呼氣中酒精濃度值達每公升1.20毫克，犯罪後
    猶飾詞否認犯行，態度不佳等一切情狀，量處如主文第二項
    之刑罰，並諭知易科罰金之折算標準。
據上論斷，應依刑事訴訟法第369條第1項前段、第364條、第299
條第1項前段，刑法第185條之3、第41條第1項，刑法施行法第1
條之1，判決如主文。
本案經檢察官乙○○到庭執行職務。
中    華    民    國    98    年    1     月    6     日
            刑事第七庭   審判長法  官 林  榮  龍
                               法  官 張  惠  立
                               法  官 江  錫  麟
以上正本證明與原本無異。
不得上訴。
                               書記官 鄧  智  惠
中    華    民    國    98    年    1     月    7     日
附錄本案論罪科刑法條：
刑法第185條之3：
  服用毒品、麻醉藥品、酒類或其他相類之物，不能安全駕駛動
  力交通工具而駕駛者，處1年以下有期徒刑、拘役或科或併科
  15萬元以下罰金。


司法院資訊處製作；財團法人民間司法改革基金會備份。
